【裁判字號】    91,易,1288
【裁判日期】    920303
【裁判案由】    台灣地區與大陸地區人民關係條例
【裁判全文】
臺灣臺北地方法院刑事判決                        九十一年度易字第一二八八號
    公  訴  人  臺灣臺北地方法院檢察署檢察官
    被      告  甲○○
右列被告因違反台灣地區與大陸地區人民關係條例案件，經檢察官聲請簡易判決處刑
（九十一年度偵字第一七七三一號），本院刑事庭認不宜以簡易判決處刑移
九十一年度簡字第三００三四號），本院改依通常程序判決如左：
    主  文
甲○○無罪。
    理  由
一、公訴意旨略以：被告甲○○於臺北市○○○路一一一號經營「素食之家」餐廳，
    自民國九十一年八月二日起，未經許可，以每日新臺幣（下同）一千二百元之工
    資，僱用合法申請來臺探親之大陸地區人民案外人陳巧生（民國六十六年十月七
    日生，福建省福清市人，來台住址：南投縣草屯鎮○○路六三號），在「素食之
    家」餐廳從事清潔打掃工作，於同年八月三日下午四時三十分許，在上址為警查
    獲，因認被告涉有違反臺灣地區與大陸地區人民關係條例第十五條第四款之規定
    ，而觸犯同條例第八十三條第一項之罪嫌。
二、按犯罪事實應依證據認定之，無證據不得推定其犯罪事實，刑事訴訟法第一百五
    十四條定有明文。又認定不利於被告之事實，須依積極證據，茍積極證據不足為
    不利於被告事實之認定時，即應為有利於被告之認定，更不必有何有利之證據；
    且刑事訴訟法上所謂認定犯罪事實之積極證據，係指適合於被告犯罪事實之認定
    之積極證據而言，雖不以直接證據為限，間接證據亦包括在內，然而無論直接或
    間接證據，其為訴訟上之證明，須於通常一般之人均不致有所懷疑，而得確信其
    為真實之程度者，始得據為有罪之認定，倘其證明尚未達到此一程度，而有合理
    之懷疑存在時，自不能以推測或擬制之方法，以為有罪裁判之基礎，最高法院著
    有三十年上字第八一六號、二十九年上字第三一０五號、七十六年台上字第四九
    八六號、四十年台上字第八六號等判例可資參照。訊據被告甲○○雖供承其承攬
    上址「素食之家」餐廳裝潢之建築廢棄物處理工作，於前開時間僱用案外人陳巧
    生，惟辯稱案外人陳巧生比較年輕，國、台語都會說，沒有特殊腔調，所以沒有
    懷疑他是大陸人等情。經查，本件檢察官依據被告於警詢、偵訊中供述其於上揭
    時、地僱用案外人陳巧生，及案外人陳巧生於警詢時陳述其於前開時、地受僱於
    被告之事實，暨卷附中華民國台灣地區旅行證、中華民國入境旅客申報單等影本
    各一紙，認被告涉嫌僱用大陸地區人民，違反臺灣地區與大陸地區人民關係條例
    第十五條第四款之規定，而觸犯同條例第八十三條第一項之罪嫌，原非無據。惟
    觀諸被告所辯案外人陳巧生年紀較輕，又兼通國、台語，沒有特殊腔調等情，經
    核尚與卷附中華民國台灣地區旅行證影本一紙所載，案外人陳巧生出生於六十六
    年（查獲時僅二十四歲），且出生地及現住地均為福建省之情形相符，參諸案外
    人陳巧生復未於警詢時明確指出被告係明知案外人陳巧生為大陸地區人民等語，
    自不得徒憑被告僱用案外人陳巧生，及案外人陳巧生係大陸地區人民之事實，推
    論被告對於案外人陳巧生係大陸地區人民一節係屬知情，而遽認其係故意違反臺
    灣地區與大陸地區人民關係條例第十五條第四款之規定，而以同條例第八十三條
    第一項之罪名相繩。此外，本院復查無其他證據，足認被告確有台灣地區與大陸
    地區人民關係條例第八十三條之犯行，不能證明被告犯罪，依法應為無罪之喻知
    。據上論斷，應依刑事訴訟法第四百五十二條、第三百零一條第一項，判決如主
    文。
本案經檢察官王怡菁到庭執行職務。
中    華    民    國      九十二      年      三      月        三      日
                                      臺灣臺北地方法院刑事第二庭
                                              法  官  楊  代  華
右正本證明與原本無異。
如不服本判決，應於判決送達後十日內，向本院提出上訴狀。
                                              書記官  廖  純  瑜
中    華    民    國      九十二      年      三      月        五    日


司法院資訊處製作；財團法人民間司法改革基金會備份。
